臺灣臺中地方法院民事判決
110年度訴字第1107號
原      告  高銘有  
訴訟代理人  曾琬鈴律師
被      告  王雪妮  

            邱正憲  
共      同
訴訟代理人  張嘉麟律師
上列當事人間請求損害賠償事件，由臺灣新北地方法院移送前來
，本院於民國110年11月25日言詞辯論終結，判決如下：
    主      文
一、被告應連帶給付原告新臺幣壹拾貳萬元，及均自民國一百一
    十年五月七日起至清償日止，按週年利率百分之五計算之利
    息。
二、原告其餘之訴駁回。
三、訴訟費用由被告連帶負擔五分之一，其餘由原告負擔。
四、本判決第一項得假執行；但被告如以新臺幣壹拾貳萬元為原
    告預供擔保，得免為假執行。
五、原告其餘假執行之聲請駁回。
    事實及理由
壹、原告主張：
    被告王雪妮係馬來西亞國人，於民國108年7月18日與原告辦
    理結婚登記，於109年7月30日辦理離婚登記。被告王雪妮參
    加狼人殺網路遊戲（下稱網路遊戲）社團認識住在臺中之被
    告邱正憲（绰號狗狗）及從事寵物店生意绰號「阿昌」之友
    人，被告2人在網路遊戲中結婚以夫妻相稱並發生婚外情。
    被告王雪妮為隱瞞與被告邱正憲之婚外情，向原告謊稱於10
    9年1月26日返回馬來西亞過年，同年2月5日再回台，實係前
    往臺中與被告邱正憲同居；及於109年3月1日起至7月4日間
    ，與被告邱正憲一同前往馬來西亞旅遊。嗣原告於109年2月
    間發現被告王雪妮於109年1月27日至同年2月4日間，在臺中
    市之百貨、超市等處消費之發票，被告王雪妮於109年7月21
    日始坦承其與被告邱正憲於跨年後即自109年1月1日開始有
    不正當之男女交往關係，並同居在被告邱正憲位在臺中之住
    處，有原告與被告王雪妮於109年7月21日之對話紀錄可證明
    。而原告於109年2月26日接獲佯稱為網購業者之被告邱正憲
    以臉書Messenger通訊軟體來電，詢問原告是否為被告王雪
    妮之老公時，已明確表明原告身分，被告邱正憲至遲於當日
    已知悉被告王雪妮為有配偶之人，然仍與被告王雪妮交往並
    一同前往馬來亞亞，且於109年8月4日晚間21時許，原告偕
    同友人與被告邱正憲在臺中市○○區○○路000號阿Q茶舍見面時
    ，被告邱正憲亦坦承自109年1月1日後與被告王雪妮交往、
    同居，及於109年3月1日至同年7月4日與被告王雪妮一同前
    往馬來西等情，足認被告貳人逾越正常男女交往關係，侵害
    原告之配偶權，致使原告精神上受有重大痛苦，被告2人自
    應連帶賠償原告新臺幣（下同）60萬元精神慰撫金，以資補
    償。又原告與被告王雪妮固於109年7月30日辦理離婚登記，
    然原告並未寬恕被告侵害原告配偶權之行為，自得請求被告
    賠償原告精神慰撫金。為此，爰依民法第184 條第1 項、第
    185 條第1 項、第195 條第1 項前段、第3 項規定，提起本
    件訴訟等語，並聲明：⑴被告應連帶給付原告60 萬元，及自
    起訴狀繕本送達被告翌日起至清償日止，按週年利率5%計算
    之利息；⑵原告願供擔保，請准宣告假執行。
二、被告則以：
　　原告於109年初知悉被告王雪妮因參加網路遊戲社團活動及
    寵物業生意而結識被告邱正憲後，即多次懷疑被告2人間有
    外遇情事，然被告貳人僅為好友。被告王雪妮於109年1月27
    日至109年2月5日到臺中市係借住在被告邱正憲與家人同住
    之臺中市○區○○路○段000號透天厝住處（下稱系爭住處）2樓
    ，被告二人並未同住一房，且於109年3月1日至同年7月4日
    一同前往馬來西亞亦未同住一室，並非交往之男女朋友。被
    告王雪妮因與原告價值觀不同，婚後即想離異，出於無奈及
    為儘速促成原告放手之想法，於於109年7月21日始配合原告
    猜想内容而向原告虛偽陳述曾有與被告邱正憲交往又分手等
    語，此觀被告王雪妮嗣後於微信對話記錄中曾表達僅是利用
    被告邱正憲名義來嘗試與原告離婚自明，是原告與被告王雪
    妮109年7月21日之對話不足以證明被告2人間有曖昧或交往
    之情，原告應就指摘情事負舉證責任。再者，原告所提出其
    與被告邱正憲間臉書通訊軟體對話記錄及消費發票，亦無法
    證明被告2人間有交往情事，此依被告王雪妮所述内容提及
    「我騙他說我們不是真夫妻」等語，可知悉被告邱正憲確實
    無法得知被告王雪妮有婚姻關係存在，且被告王雪妮確實未
    告知被告邱正憲其為有配偶之人，此由被告邱正憲係於109
    年8月4日前往阿Q茶舍與原告及其友人會面後，要求被告王
    雪妮出面說明原告與被告王雪妮之關係乙節，更可證明被告
    王雪妮確實隱瞞未向被告邱正憲告知其為有配偶之身分。退
    步言之，縱認被告二人有不正當交往情事，然被告王雪妮於
    109年7月21日向原告表達上情時，原告於該日下午4時許曾
    於對話中表示被告王雪妮若有外遇，原告也不追究，而後與
    被告王雪妮於109年7月30日辦理離婚登記，原告對被告間之
    行為已默示事後之宥恕，足使被告王雪妮信任原告不再行使
    權利等語，資為抗辯。並聲明：原告之訴駁回。
參、兩造不爭執事項如下（見本院卷第136頁；本院依判決格式
    修正或增刪文句，或依爭點論述順序整理內容）：
一、原告與被告王雪妮於108年7月18日辦理結婚登記，於109年7
    月30日兩願離婚並辦妥離婚登記。
二、被告對起訴狀所附109年1月27日至2月4日間之統一發票及10
    9年7月21、27日微信軟體通話、LINE對話之真正不爭執。（
    見新北卷第21至73頁）。
三、被告邱正憲（綽號狗狗）於109年2月26日12時23 分以Messe
    nger通訊軟體詢問原告：「請問你是王雪妮的老公」，原告
    回答：「嗯，什麼事」，被告邱正憲隨後與原告通話（見新
    北卷第47頁）。
四、兩造對被證1、2之原告與被告王雪妮間微信對話不爭執。
五、109年3月1日至同年7月4日被告二人均在馬來西亞，且系同
    班機往返臺灣與馬來西亞。
六、109年8月4日原告與友人吳任傑、陳尚廷、陳可涵與被告邱
    正憲及其友人「阿昌」、「小青」，於109年8月4日晚間在
    臺中市○○區○○路000號阿Q茶舍見面後，再一同前往楓康超市
    三民店停車場，當晚被告王雪妮亦至該停車場與原告等人見
    面。　　
肆、本院得心證之理由：
一、按因故意或過失，不法侵害他人之權利者，負損害賠償責任
    。故意以背於善良風俗之方法，加損害於他人者亦同；不法
    侵害他人之身體、健康、名譽、自由、信用、隱私、貞操，
    或不法侵害其他人格法益而情節重大者，被害人雖非財產上
    之損害，亦得請求賠償相當之金額。前二項規定，於不法侵
    害他人基於父、母、子、女或配偶關係之身分法益而情節重
    大者，準用之，民法第184條第1項、第195條第1、3項分別
    定有明文。又婚姻係以夫妻之共同生活為其目的，配偶應互
    相協力保持其共同生活之圓滿安全及幸福，而夫妻互守誠實
    ，係為確保其共同生活之圓滿安全及幸福之必要條件，配偶
    自有因婚姻契約而互負誠實之義務，配偶之一方行為不誠實
    ，破壞共同生活之圓滿安全及幸福者，即為違反因婚姻契約
    之義務而侵害他方之權利。是所謂配偶權，係指配偶間因婚
    姻關係成立以互負誠實義務為內容之權利，一方配偶與第三
    人通姦，固係共同侵害他方配偶之配偶權，惟配偶權之範圍
    依上說明應不以此為限，凡逾越婚姻誠實義務之行為，諸如
    與配偶以外之人同宿一室、摟抱、親吻或其他等行為，依社
    會一般通念，足以破壞夫妻共同生活圓滿、安全及幸福，而
    有違婚姻關係配偶間應負之誠實義務者，均屬之。 
二、本件原告主張被告邱正憲明知被告王雪妮為有配偶之人，於
    被告王雪妮與原告婚姻關係存續期間，為男女朋友關係，逾
    越一般正常交往分際之行為，為被告二人所否認，然查：
　㈠原告上開主張業據提出其與被告王雪妮於109年7月21、27日
    之對話訊息（見新北卷第23至37頁）為證，且被告均不否認
    該訊息、截圖之真正（見本院卷第136頁），而細譯該等對
    話內容，為原告詢問被告王雪妮於109年1月26日至同年2月5
    日是否人在臺灣等情事，被告王雪妮於對話中坦承與原告在
    跨年後吵得很兇時，其已經與被告邱正憲在一起，及被告邱
    正憲係因原告每天打電話給被告王雪妮，而發現原告與被告
    王雪妮應該是夫妻，否則不可能每天打電話，及有看到居留
    證上原告之名字等語（見新北卷第31、33、37頁），佐以被
    告二人於本院審理時陳稱被告王雪妮於109年1月26日至同年
    2月5日係住在被告邱正憲之系爭住家2樓房間（見本院卷第1
    58頁），及被告邱正憲於109年2月26日12時23 分以Messeng
    er通訊軟體詢問原告：「請問你是王雪妮的老公」，原告回
    答：「嗯，什麼事」，被告邱正憲隨後與原告通話（見新北
    卷第47頁之通話截圖），足見原告主張被告邱正憲於109年2
    月26日主動與其聯絡，原告已告知被告邱正憲其係被告王雪
    妮之配偶，應屬真實可採。是被告二人辯稱被告邱正憲於被
    告王雪妮離婚後才知悉其為有配偶之人，不足採信。
　㈡原告主張被告二人於109年3月1日一同搭機前往馬來西亞，迄
    至同年7月4日方一同搭機返回臺灣乙節，為被告二人所不爭
    執，並有被告入出境資料在卷可稽（置於本院卷證物袋內）
    ，且被告王雪妮自承被告邱正憲在馬來西亞期間是住在其胞
    兄家裡，與其是不同房間（見本院卷第158頁），足見被告
    邱正憲於知悉被告王雪妮係有配偶之人後，仍獨自與被告王
    雪妮一同前往馬來西亞，二人並同住一屋簷下。雖被告二人
    辯稱其等並無交往，僅係好友云云，然被告二人確係在交往
    乙節，業據證人吳任傑於本院審理中具結證稱：我與原告是
    網路上認識的朋友，我與原告有一起去臺中市的阿Q茶舍，
    原告有跟被告邱正憲對質，對質的內容是原告問邱正憲是否
    知道王雪妮有老公，邱正憲一開始說他不知道，我們同行有
    另一個友人綽號大牛的人說邱正憲一開始不知道，但後來知
    道還是繼續在一起，邱正憲就說對，還有對質12月31日跨年
    時，被告二人也是一起出去，後來去三民路楓康超市外面的
    停車場，邱正憲把王雪妮帶出來之後，他們就在談，我在旁
    邊，他們有問說他們是何時在一起的，他們有承認他們在一
    起，在一起的正確時間我忘記了。在阿Q茶舍時，被告邱正
    憲有承認他與被告王雪妮一起去馬來西亞之前，就知道被告
    王雪妮有老公了等語（見本院卷第160至162頁），佐以被告
    邱正憲願放棄工作收入，及被告王雪妮無懼外人眼光，偕同
    被告邱正憲入住其胞兄住處長達3個月之久，益徵被告二人
    確係男女交往關係，且一般具有正常智識之成年人均會認定
    被告二人並非僅為朋友而為情侶或夫妻關係，足以破壞原告
    與被告王雪妮間夫妻之信任、共同生活之圓滿及幸福安全，
    被告二人間之行為，顯已達不法侵害原告基於配偶關係之身
    分法益而情節重大之程度至明。
　㈢雖被告王雪妮又辯稱原告於109年7月21日16時許與其對話時
    ，曾表示其若有外遇，原告也不追究，其後並與被告王雪妮
    於109年7月30日辦理離婚登記，係對被告間之行為已默示事
    後之宥恕，自不得向被告請求賠償云云，然此為原告所否認
    ，且被告王雪妮並未舉證以實其說，是此部分所辯，自無足
    採信。
　㈣基上，原告所舉證據，雖不足以證明被告二人有同居一室之
    同居行為，然被告邱正憲既於知悉被告王雪妮為有配偶之人
    後，仍與被告王雪妮交往，於110年3月1日與被告王雪妮一
    同前往馬來西亞同住在一屋簷下，並於110年7月4日一同返
    回臺灣，其二人之交往行為，已不法侵害原告配偶權情節重
    大，致其精神上受有痛苦，是原告依侵權行為之法律關係，
    請求被告二人賠償非財產上之損害，即屬有據。
三、按不法侵害他人之人格權，被害人受有非財產上損害，請求
    加害人賠償相當金額之慰撫金時，法院對於慰撫金之量定，
    應斟酌實際加害情形、所造成之影響、被害人所受精神上痛
    苦之程度、雙方之身分、地位、經濟狀況及其他各種情形，
    以核定相當之數額（最高法院47年台上字第1221號、51年台
    上字第223號及76年台上字第1908號判例參照）。而身分法
    益與人格法益同屬非財產法益，上開有關人格法益受侵害酌
    定慰撫金之標準，自得為衡量因身分法益受侵害所生損害賠
    償金額之參考。查被告二人不法侵害原告基於配偶關係之身
    分法益而情節重大，業如前述，原告在精神上自受有相當之
    痛苦，其請求被告賠償其所受之非財產上損害，即屬有據。
    本院經參酌兩造自陳之學經歷、收入狀況及經濟條件（見本
    院卷第114頁），並依職權調閱兩造稅務電子閘門資料查詢
    表（置於本院卷證物袋，為維護兩造之隱私、個資，爰不就
    其詳予敘述），兼衡原告與被告王雪妮結婚時間未久，且未
    育有子女之婚姻況狀，被告二人侵害之情節及時間，對原告
    原告所造成之精神上痛苦程度等一切情狀，認被告應賠償原
    告所受之非財產上損害，以12萬元為適當，原告於此範圍之
    請求，自屬有據，應予准許；逾此範圍之請求，並非適當，
    不予准許。
四、末按給付有確定期限者，債務人自期限屆滿時起，負遲延責
    任；給付無確定期限者，債務人於債權人得請求給付時，經
    其催告而未為給付，自受催告時起，負遲延責任。其經債權
    人起訴而送達訴狀，或依督促程序送達支付命令，或為其他
    相類之行為者，與催告有同一之效力，民法第229條第1項、
    第2 項分別定有明文。再按遲延之債務，以支付金錢為標的
    者，債權人得請求依法定利率計算之遲延利息。但約定利率
    較高者，仍從其約定利率；應付利息之債務，其利率未經約
    定，亦無法律可據者，週年利率為5% ，民法第233條第1 項
    、第203 條亦分別明定。查原告對被告之侵權行為損害賠償
    債權，核屬無確定期限之給付，既經原告提起本件民事訴訟
    ，且起訴狀繕本均係於110年5月6日合法送達被告2人，有送
    達證書在卷可憑（見本院卷第21、23頁），則被告2人迄未
    給付，應負遲延責任，是以，原告請求自起訴狀繕本送達被
    告翌日即110年5月7日起至清償日止，按週年利率5%計算之
    法定遲延利息，核無不合，應予准許。
五、從而，原告主張依侵權行為損害賠償之法律關係，請求被告
    2人連帶給付12萬元，及均自110 年5 月7日起至清償日止，
    按週年利率5%計算之利息，為有理由，應予准許；至逾此部
    分之請求，則屬無據，應予駁回。
六、本件事證已臻明確，兩造其餘之攻擊防禦方法及未經援用之
    證據，經本院斟酌後，認為均不足以影響本判決之結果，自
    無逐一論述之必要，併此敘明。
七、本件原告勝訴部分，係命給付之價額未逾新臺幣50萬元之判
    決，依民事訴訟法第389條第1項第5款之規定，自應依職權
    宣告假執行，此部分雖經原告陳明願供擔保，聲請宣告假執
    行，惟其聲請不過促請法院職權發動，本院無庸就其聲請為
    准駁之裁判；又被告陳明願供擔保，請准宣告免為假執行，
    經核尚無不合，爰酌定相當擔保金額准許之。至原告敗訴部
    分，其假執行之聲請已失所附麗，應予駁回。
八、訴訟費用負擔之依據：民事訴訟法第79條、第85條第2項規
    定。
中　　華　　民　　國　　110 　年　　12　　月　　27　　日
                  民事第三庭  法  官  廖純卿　　　
正本係照原本作成。
如對本判決上訴，須於判決送達後20日內向本院提出上訴狀。如
委任律師提起上訴者，應一併繳納上訴審裁判費。
中　　華　　民　　國　　110 　年　　12　　月　　27　　日
                              書記官  楊雯君